臺灣新北地方法院民事裁定
110年度消債清字第114號
聲  請  人  田麗花  
代  理  人  曾冠潤律師
上列當事人因消費者債務清理事件，聲請清算，本院裁定如下：
    主  文
聲請人田麗花自中華民國111年2月9日上午10時起開始清算程序
。
命司法事務官進行本件清算程序。
    理  由
一、按債務人不能清償債務或有不能清償之虞者，得依消費者債
    務清理條例所定更生或清算程序，清理其債務；債務人對於
    金融機構負債務者，在聲請更生或清算前，應向最大債權金
    融機構請求協商債務清償方案，或向其住、居所地之法院或
    鄉、鎮、市、區調解委員會聲請債務清理之調解；法院開始
    清算程序之裁定，應載明其年、月、日、時，並即時發生效
    力；法院裁定開始更生或清算程序後，得命司法事務官進行
    更生或清算程序，消費者債務清理條例（下稱消債條例）第
    3 條、第151 條第1 項、第83條第1 項及第16條第1 項分別
    定有明文。
二、聲請意旨略以：伊原居住於高雄六龜鄉下，工作機會少，無
    固定收入，入不敷出，難以維持生活，為支應生活所需只好
    進行小額借貸，惟因自始即入不敷出，一直無法清償債務，
    嗣後為了找工作而北上，然伊已59歲，目前是做點班的清潔
    工（須遇有清潔工臨時不能上班的情況，才會臨時通知伊去
    做代班清潔，因此工作機會、收入均十分不穩定），目前每
    月收入約新臺幣（下同）4,500 元至9,000 元不等，有時連
    繳房租都不夠，幸賴伊弟弟每月資助4,000 元及原住民敬老
    津貼3,772 元，尚可免強維持生活。伊名下雖有土地應有部
    分，惟均係地處臺東縣東河鄉之農地，且均係公同共有，持
    份比例極低，變價顯然極為不易。另伊雖有新光人壽保單價
    值準備金14,324元、國泰人壽保單價值1,380 元及民國100 
    年11月出廠之中古機車1 輛，惟其財產收入狀況相較於所負
    債務，顯然有極大差距，且利息及違約金均仍在增加當中，
    如此循環之下，實難期待伊可將債務清償完畢，伊卻有不能
    清償債務或有不能清償之虞，爰依法聲請開始清算程序等語
    。
三、經查，聲請人提出本件清算聲請前，曾與最大債權金融機構
    聯邦商業銀行股份有限公司（下稱聯邦銀行）進行前置協商
    ，聯邦銀行提供分120 期、年利率0%、每月清償1,000 元之
    還款方案，因聲請人有資產管理公司之債務，以聲請人之經
    濟狀況無法負擔聯邦銀行及資產管理公司之加總為由，於11
    0 年3 月24日調解不成立乙節，經本院調取110 年度司消債
    調字第57號卷宗（下稱調解卷宗）查閱無訛，是此部分事實
    堪以認定，合先敘明。又聲請人於聲請清算前1 日回溯5 年
    內未從事每月平均營業額20萬元以上之營業活動，業據聲請
    人陳明在卷，是以聲請人本件清算聲請可否准許，即應審究
    聲請人現況是否有不能清償債務或有不能清償之虞等情事而
    定。
四、次查：
  ㈠聲請人名下有普通重型機車一台（車牌號碼000-000）、三筆
    田賦，惟三筆田賦均係地處臺東縣東河鄉之農地，且均係公
    同共有，持份比例極低，變價顯然極為不易，無其他財產；
    聲請人目前的工作是點工，收入不固定，看工作量，110年1
    月至7月，每月8、9千元，110年8月至10月每月15,000元左
    右，110年11月至1月每月2萬元上下，每月並有原住民敬老
    津貼3,772元等情，業據提出財產及收入狀況說明書、全國
    財產稅總歸戶財產查詢清單、107 至109 年度綜合所得稅各
    類所得資料清單、勞工保險被保險人投保資料表、郵局存摺
    封面及內頁、普通重型機車行車執照、保單價值準備金/ 保
    單帳戶價值證明、國泰人壽保單價值一覽表、中華民國人壽
    保險商業同業公會保險業通報作業資訊系統資料查詢結果表
    、資產表、農會存摺封面及內頁等件為證（見調解卷第3、1
    1至12、15至15頁反面、18至20頁、本院卷第39、45至55頁
    ），堪可憑採，是聲請人目前每月可處分所得約為23,772元
    (計算式：20,000元＋3,772元＝23,772元)。
　㈡按債務人必要生活費用，以最近一年衛生福利部或直轄市政
    府所公告當地區每人每月最低生活費1.2 倍定之。債務人聲
    請更生或清算時所提財產及收入狀況說明書，其表明每月必
    要支出之數額，與本條例第64條之2 第1 項、第2 項規定之
    認定標準相符者，毋庸記載原因、種類及提出證明文件，消
    債條例第64條之2 第1 項、消債條例施行細則第21條之1第3
     項分別定有明文。經查，聲請人主張其每月之必要生活費
    用，依新北市最低生活標準的1.2 倍計算（見調解卷第3頁
    ），即以111年新北市最低生活費15,800 元之1.2 倍即18,9
    60 元，作為計算聲請人現每月生活所需費用之依據，核未
    逾前開規定，故聲請人每月必要生活費用即以1 萬8,960 元
    計算。
　㈢基上，聲請人每月可處分所得數額為23,772元，扣除每月必
    要生活費用18,960元後，剩餘4,812元，雖足以負擔聯邦銀
    行提供分120 期、年利率0%、每月清償1,000 元之還款方案
    ，惟聲請人尚積欠普羅米斯資產管理股份有限公司31,000元
    、新誠國際資產管理股份有限公司305,719元(以轉讓債權予
    新加坡商艾星國際有限公司台灣分公司)、富邦資產管理股
    份有限公司309,817元、滙誠第一資產管理股份有限公司4 ,
    501元、滙誠第二資產管理股份有限公司8,232元、良京實業
    股份有限公司124,339元（見調解卷第4頁、30至68），合計
    783,608元，聲請人為51年2月出生（見調解卷第16頁），距
    離法定退休年齡65歲剩約5年，以聲請人每月可清償3,812元
    （即：4,812元－1,000元＝3,812元）計算，聲請人至多僅能
    清償約228,720元。又聲請人名下雖有不動產3 筆，為臺東
    縣東河鄉之田賦，房地現值合計1,960,517元，然均係公同
    共有，且共有人皆超過百人，業據聲請人提出土地登記第一
    類謄本為證（見本院卷第87至89頁），因公同共有變價不易
    ，仍應以變價後所得而可用以清償債務之財產觀之，無法直
    接以房地現值作為評估。是本院依據聲請人現況之財產、勞
    力及信用等清償能力為綜合判斷，以聲請人現有之清償能力
    觀之，顯不足以償還全部債務，核符消債條例第3 條所定「
    不能清償」之要件。
五、綜上所述，本件聲請人為一般消費者，並未從事營業活動。
    而其有不能清償債務之虞之情事，亦未經法院裁定開始更生
    程序或許可和解或或宣告破產。此外，復查無聲請人有消債
    條例第6條第3項、第8條或第82條第2項所定應駁回清算聲請
    之事由存在，是本件清算之聲請，即屬有據，應予准許。
六、爰裁定如主文。
中　　華　　民　　國　　111 　年　　2 　　月　　9 　　日
                  民事第一庭  法  官  張惠閔
以上正本證明與原本無異。
本件裁定不得抗告。
本裁定已於111年2月9日上午10 時公告。
中　　華　　民　　國　　111 　年　　2 　　月　　9 　　日
                              書記官  林沂㐵㐵